【裁判字號】    90,上訴,22
【裁判日期】    900308
【裁判案由】    妨害自由
【裁判全文】
臺灣高等法院臺中分院刑事判決                        九十年度上訴字第二二號
    上  訴  人
    即  被  告  乙○○
右上訴人因妨害自由案件，不服臺灣臺中地方法院八十九年度訴字第一二五四號中華
民國八十九年十一月二十一日第一審判決（起訴案號：臺灣臺中地方法院檢察署八十
九年度偵字第二五八二號），提起上訴，本院判決如左：
      主  文
原判決撤銷。
乙○○以強暴使人行無義務之事，處有期徒刑陸月，如易科罰金以佰元折算壹日。
    事  實
一、乙○○前於民國（下同）八十四年間因違反懲治盜匪條例案件，經本院判處有期
    徒刑四年確定，嗣於八十四年九月五日，送監執行，於八十五年八月二十六日假
    釋。又於八十六年七月二十八日，因違反麻醉藥品管理條例案件，經臺灣臺中地
    方法院判處有期徒刑三月確定，於八十六年十一月二十五日送監執行，指揮書執
    畢日期為八十七年二月十一日，並經法院撤銷上開假釋，自八十七年二月十二日
    接續執行殘刑一年十一月十一日，指揮書執畢日期為八十九年二月八日。另又因
    竊盜案件，於八十七年五月四日經臺灣臺中地方法院判處有期徒刑一年確定，指
    揮書執行日期為八十九年二月九日至八十九年十二月三十一日。嗣於八十八年八
    月二十四日，經臺灣臺中地方法院以八十八年度聲字第三五九○號裁定假釋並付
    保護管束，甫於八十八年九月一日假釋出監。詎其猶不知悔改，復於八十八年十
    二月二十三日十六時許，在臺中縣豐原市○○路聯站檳榔攤前邀其女友丙○○（
    十五歲）至其住處為伴，因丙○○不肯，乙○○明知丙○○並無與其返家之義務
    ，竟即出手毆打丙○○臉部並以腳踢丙○○肚子（傷害部分未據告訴），並強拉
    丙○○坐上其所騎乘之機車，以強暴之方式，致使丙○○因畏懼而任令乙○○強
    載至乙○○位於臺中縣豐原市○○路一四九巷十弄五號之住處陪伴乙○○，而使
    丙○○行無義務之事，迨於同月二十六日丙○○表示要返家洗澡後，乙○○即載
    丙○○回家。
二、案經丙○○、丙○○之父丁○○訴由台中縣警察局大甲分局報告臺灣臺中地方法
    院檢察署檢察官偵查起訴。
    理  由
一、訊據被告乙○○矢口否認涉有右揭以強暴使人行無義務之事之犯行，辯稱：伊並
    未強迫丙○○上車云云，惟查：被告業於警訊時供承：「找丙○○出去，丙○○
    不肯，我就出手打丙○○臉，用腳踹踢肚子，後來我就把丙○○載到我家。」等
    語（詳見偵查卷第八頁背面），核與丙○○於警訊時指稱：「‧‧‧乙○○要我
    至他家陪他，我說不要，乙○○就出手打我‧‧‧因我當時很害怕不敢反抗而遭
    其強載，‧‧‧乙○○以手掌打我臉頰及用腳踢我的肚子等部位」等語（詳偵查
    卷第十頁背面）及證人徐嘉羚於警訊時證稱：「於八十八年十二月二十三日十六
    時許，在豐原市○○路聯站檳榔攤，丙○○在檳榔攤內，而其男友乙○○見丙○
    ○即叫他出檳榔攤，講不到三句，乙○○即出手毆打丙○○‧‧‧因乙○○叫丙
    ○○跟他走，丙○○不肯，而遭乙○○毆打，並強拉丙○○至草叢‧‧‧乙○○
    先毆打丙○○臉部再用腳踹丙○○肚子‧‧‧」等語（詳見偵查卷第十四頁背面
    ）、偵查中證稱：「看到乙○○腳踢丙○○肚子一下，並以手打其臉三下‧‧」
    等語完全相符。且被告乙○○復於八十九年十一月九日調查中供承確有於丙○○
    不肯與其返家而出手毆打丙○○臉部並以腳踢丙○○肚子後強拉丙○○坐上其所
    騎乘之機車，返回臺中縣豐原市○○路一四九巷十弄五號之住處之事實，（詳見
    原審卷第六十八頁），是被告乙○○嗣後辯稱未有強迫丙○○上車云云，顯係卸
    責之詞，毫無足採，被告右揭犯行，應堪認定。雖被告乙○○於本院調查時聲請
    傳喚證人蕭俊吉，因伊載丙○○時蕭俊吉亦在場，惟按本件被告所提之證人並未
    有其詳細之住所供傳訊，且被告業於警訊及原審審理時均已自承右揭犯行不諱，
    核與被害人丙○○之指述及證人徐嘉羚之證述完全相符，業經詳述如前，本院認
    事證已明，應無再傳訊證人蕭俊吉之必要，附予敘明。
二、核被告乙○○所為係犯刑法第三百零四條第一項之強制罪。公訴人認被告乙○○
    所為係犯刑法第三百零二條之剝奪人之行動自由罪，惟被告在將丙○○載至被告
    住處後，被告乙○○及丙○○分別於警訊、偵查中及本院院審理時一再堅稱乙○
    ○並未阻止丙○○離開，亦未阻止丙○○打電話回家，另於丙○○主動稱要回家
    後，被告乙○○即載丙○○回家等情，尚無從認定被告乙○○於強載丙○○返家
    後有拘禁及以其他非法方法剝奪丙○○之行動自由，從而本件被告乙○○固有以
    強暴之方式使丙○○陪同被告返家，然上開行為僅止於以強暴使人行無義務之事
    ，尚未達於剝奪人之行動自由之程度至明，被告乙○○所為應係觸犯刑法第三百
    零四條第一項強制罪，公訴意旨認被告所為係犯刑法第三百零二條之剝奪人之行
    動自由罪即有未洽，起訴法條應予變更，併此敘明。原審判決認被告罪證明確予
    以論罪科刑固非無見，惟如前所述，本件被告乙○○所為應止於以強暴使人行無
    義務之事，尚未達於剝奪人之行動自由之程度，原審判決遽予依刑法第三百零二
    條之規定，予以論罪科刑，即有未洽。且公訴人係認被告犯有刑法第三百零二條
    之犯行，原審判決誤公訴人認被告乙○○所為係犯刑法第三百零四條強制罪，亦
    有違誤，被告乙○○上訴否認犯行指摘原審判決不當，雖無理由，惟原審判決既
    有上開可議之處，自應由本院予以撤銷改判，爰審酌被告有如事實欄所示之犯罪
    紀錄，有臺灣臺中地方法院檢察署刑案資料查註紀錄表及臺灣高等法院被告全國
    前案紀錄表各一份在卷可稽，被告素行不佳，甫假釋出獄不到四個月，即又為本
    案犯行、其犯罪之動機、目的、手段、所生危害及犯罪後未能自始至終坦承犯行
    等一切情狀，處有期徒刑六月。另按刑法第四十一條第一項前段於九十年一月十
    日經總統修正公布為：「犯最重本刑為五年以下有期徒刑以下之刑之罪，而受六
    個月以下有期徒刑或拘役之宣告，因身體、教育、職業、家庭之關係或其他正當
    事由，執行顯有困難者，得以一元以上三元以下折算一日，易科罰金。」，於九
    十年一月十二日生效，依刑法第二條第一項前段之規定，自應適用上開修正後之
    法律，是依修正後之第四十一條第一項前段之規定併諭知諭知易科罰金之折算標
    準。
據上論斷，應依刑事訴訟法第三百六十九條第一項前段、第三百六十四條、第三百條
，刑法第二條第一項前段、第三百零四條第一項、修正後第四十一條第一項前段，罰
金罰鍰提高標準條例第一條前段、第二條，判決如主文。
本案經檢察官甲○○到庭執行職務。
中       華       民       國   九  十    年     三      月      八     日
                                臺灣高等法院臺中分院刑事第三庭
                                      審判長法  官  方  艤  駐
                                            法  官  劉  連  星
                                            法  官  胡  忠  文
右正本證明與原本無異。
被告不得上訴，檢察官得上訴。
如不服本判決應於收受送達後十日內向本院提出上訴書狀，其未敘述上訴之理由者並
得於提起上訴後十日內向本院補提理由書（均須按他造當事人之人數附繕本）。
                                            書記官  粘  銘  環
中       華       民       國   九  十    年     三      月    九       日
附錄論罪科刑法條
刑法第三百零四條第一項：
以強暴、脅迫使人行無義務之事或妨害人行使權利者，處三年以下有期徒刑、拘役或
三百元以下罰金。
                                                                        Ｋ


司法院資訊處製作；財團法人民間司法改革基金會備份。
